【裁判字號】    98,交易,609
【裁判日期】    981130
【裁判案由】    過失傷害
【裁判全文】
臺灣臺北地方法院刑事判決             98年度交易字第609號
公  訴  人  臺灣臺北地方法院檢察署檢察官
被      告  甲○○
上列被告因過失傷害案件，經檢察官提起公訴（98年度偵字第23
092 號），於本院準備程序進行中，被告就被訴事實為有罪之陳
述，本院改行簡式審判程序，判決如下：
    主      文
甲○○因過失傷害人，處拘役伍拾玖日，如易科罰金，以新臺幣
壹仟元折算壹日。
    事實及理由
一、犯罪事實
    甲○○於民國98年4 月25日中午12時許，駕駛車牌號碼3278
    -EY 號自用小客車（下稱本案自小客車），沿臺北市○○○
    路西往東方向行駛，行經同市○○○路○ 段60號前時欲右轉
    新生北路1 段時，本應注意汽車行駛至交岔路口，其右轉彎
    時，應距交岔路口30公尺前換入右轉車道，駛至路口後再行
    右轉，而當時天候陰，日間有自然光線、柏油路面乾燥無缺
    陷、無障礙物，並無不能注意之情事，竟疏未注意及此，遲
    至長安東路1 段60號前始貿然向右偏轉，適時，由乙○○所
    駛NK9-185 號重型機車（下稱本案重型機車）搭載丙○○自
    右後方直行而來，突見此狀煞車不及，該重型機車車頭與本
    案自小客車右後方車身發生擦撞，機車隨即傾倒地面向右前
    方滑去，乙○○因而受有左膝挫傷、左手擦傷、左腿擦傷、
    軀幹表淺損傷等傷害，丙○○亦受有左膝挫傷、左前臂擦傷
    等傷害。甲○○於肇事後，犯罪未經發覺前，對據報趕至現
    場處理之臺北市政府警察局交通警察大隊中山分隊員警當場
    承認其為肇事人，而自首並接受裁判。
二、認定犯罪事實所憑之證據及理由
(一)、本案被告甲○○所犯刑法第284 條第1 項前段過失傷害罪，
    係死刑、無期徒刑、最輕本刑為3 年以上有期徒刑以外之罪
    ，其於準備程序就前揭被訴事實為有罪之陳述，經本院告知
    簡式審判程序之旨，並聽取其與公訴人之意見後，本院裁定
    由受命法官獨任進行簡式審判程序，是本件之證據調查，依
    刑事訴訟法第273 條之2 規定，不受同法第159 條第1 項、
    第161 條之2 、第161 條之3 、第163 條之1 及第164 條至
    第170 條規定之限制，合先敘明。
(二)、上開犯罪事實，業經被告於本院審理時坦白承認，核與告訴
    人告訴人乙○○、丙○○於警詢時之指述相符，復有道路交
    通事故調查報告表(一)及(二)、道路交通事故現場圖、現場照片
    12張、馬偕紀念醫院98年5 月4 日乙種診斷證明書2 紙在卷
    可稽，足認被告之自白應與事實相符，應可採信。
(三)、「汽車行駛至交岔路口，其行進、轉彎，應依下列規定：四
    、右轉彎時，應距交岔路口30公尺前顯示方向燈或手勢，換
    入外側車道、右轉車道或慢車道，駛至路口後再行右轉。但
    由慢車道右轉彎時應於距交岔路口30至60公尺處，換入慢車
    道。」道路交通安全規則第102 條1 項第4 款足供本案判斷
    肇事責任之參考。經查：
１、告訴人2 人於車禍發生當日，急診進入馬階紀念醫院，復經
    門診治療後，經診斷後認告訴人乙○○受有左膝挫傷、左手
    擦傷、左腿擦傷、軀幹表淺損傷等傷害，告訴人丙○○受有
    左膝挫傷、左前臂擦傷等傷害，有馬偕紀念醫院98年5 月4
    日乙種診斷證明書2 紙在卷可稽，顯見告訴人2 人上開傷勢
    係因本案車禍所致。又細觀本案道路交通事故現場圖及現場
    照片所示，告訴人機車倒地後遺有西北往東南、長8 公尺之
    刮地痕，該刮地痕起始位置在前揭長安東路1 段60號前、該
    路段由西向東第1 車道處，可見刮地痕起始位置應為撞擊發
    生地點，撞擊之力道為由西北往東南、斜向撞擊告訴人2 人
    之機車，亦即在該路段上1 道向右之撞擊力。再者，本案兩
    車之撞擊位置分別為本案自小客車右側車身，與本案重型機
    車之左側車身乙情，有現場照片及道路交通事故調查報告表
    (二)可以證明，參酌被告於警詢時自承：我於當時駕駛本案自
    小客車，沿臺北市中山區○○○路西向東方向第1 車道直行
    至臺北市中山區○○○路1 段60號欲右轉時，與告訴人騎乘
    之本案重型機車沿長安東路西向東第2 車道直行至臺北市中
    山區○○○路○ 段60號前發生車禍，致告訴人2 人受傷等語
    ，可見被告當時由西向東行經長安東路1 段60號時，欲再向
    前右轉（即車行方向由西轉向南）入新生北路1 段時，未先
    於長安東路1 段與新生北路1 段之交岔路口30公尺前先切換
    入右轉車道再行右轉入新生北路1 段，反而遲至行駛在上開
    長安東路1 段60號前之第1 車道時，才斜切進入告訴人車行
    車動線，肇致與本案重型機車發生撞及，顯見被告未盡汽車
    行駛至交岔路口，其右轉彎時，應距交岔路口30公尺前換入
    右轉車道，駛至路口後再行右轉之注意義務，足徵被告對於
    本院車禍之發生，具有過失。由上可見，果若被告得遵行上
    開規定，本案車禍當不致發生，是被告過失行為，與告訴人
    2 人受有上開傷害間，具有相當之因果關係。
２、被告於本院審理時雖一度辯稱當時還沒有要右轉，想右轉還
    沒有發生右轉時，就發生車禍，我走一直線沒有動，是他撞
    我云云。然查：本案重型機車倒地後遺有西北往東南、長8
    公尺之刮地痕，顯為1 道外力向右方而來撞及本案重型機車
    所致，對照被告於偵查中供認：我當時從長安東路西向東方
    向行駛，行經案發現場時，到紅綠燈口時，我要往右轉等語
    ，堪認當時被告已向右偏轉，始造成告訴人所騎乘之本案重
    型機車經撞及倒地後，才滑向右斜前方（即西北往東南），
    被告上開辯詞，顯屬臨訟卸責之詞，難信為真實。
(三)、綜上所述，本案事證明確，被告犯行堪以認定，應予依法論
    科。
三、論罪科刑之理由
(一)、核被告所為，係犯刑法第284 條第1 項前段過失傷害罪。
(二)、被告以1 過失行為，同時侵害告訴2 人之個人法益，為同種
    想像競合犯，又比較告訴人2 人之傷勢，告訴人乙○○受有
    左膝挫傷、左手擦傷、左腿擦傷、軀幹表淺損傷等較多處傷
    害，情況較為嚴重，是依刑法第55條之規定，從一重之過失
    傷害告訴人乙○○部分處斷。
(三)、被告於本案事故發生後，偵查機關尚不知孰為犯罪嫌疑人前
    ，即在臺北市政府警察局交通警察大隊中山分隊員警到案發
    現場處理時，在場承認為肇事人，告知事故經過，而自首接
    受裁判，有臺北市○○○○○道路交通事故肇事人自首情形
    紀錄表附卷可證，合於刑法第62條前段自首之規定，爰予減
    輕其刑。
(四)、爰審酌被告駕車本應謹慎小心維護自身及參與道路交通者之
    安全，竟未遵守交通安全規則而肇事，又告訴人2 人因本案
    車禍受有上開傷害，所受痛苦折磨不少，被告未能與告訴人
    2 人達成民事損害賠償和解，也未賠償告訴人任何損害，或
    撫慰告訴人受傷心靈，然被告犯後於本院審理中坦承犯行，
    並當庭提出現金欲與告訴人和解，然因賠償金額未能合致而
    未果，是見被告尚有悔意，及被告之職業、智識及經濟狀況
    等一切情狀，量處如主文所示之刑，並諭易科罰金之折算標
    準如主文所示。
四、應適用之法條
    依刑事訴訟法第273 條之1 第1 項、第299 條第1 項前段，
    刑法第284 條第1 項前段、第55條、第62條前段、第41條第
    1 項前段，刑法施行法第1 條之1 第1 項、第2 項前段，判
    決如主文。
本案經檢察官盧慧珊到庭執行職務。
中    華    民    國    98    年    11    月    30    日
                刑事第十六庭  法  官  藍家偉
以上正本證明與原本無異。
如不服本判決應於收受送達後10日內向本院提出上訴書狀，並應
敘述具體理由；其未敘述上訴理由者，應於上訴期間屆滿後20日
內向本院補提理由書（均須按他造當事人之人數附繕）「切勿逕
送上級法院」。
                              書記官  呂慧娟
中    華    民    國    98    年    11    月    30    日
附錄本案論罪科刑法條：
中華民國刑法第284條
（過失傷害罪）
因過失傷害人者，處 6 月以下有期徒刑、拘役或 5 百元以下罰
金，致重傷者，處 1 年以下有期徒刑、拘役或 5 百元以下罰金
。
從事業務之人，因業務上之過失傷害人者，處 1 年以下有期徒
刑、拘役或 1 千元以下罰金，致重傷者，處 3 年以下有期徒刑
、拘役或 2 千元以下罰金。


司法院資訊處製作；財團法人民間司法改革基金會備份。
